臺灣高雄地方法院刑事判決　　　　　　　　　　　　九十二年度簡上字第六四八號
　　上　訴　人
　　即　被　告　甲○○
　　選任辯護人　許清連律師
　　　　　　　　鄭淑貞律師
右列上訴人因傷害案件，不服本院高雄簡易庭九十二年度簡字第三八五五號中華民國
九十二年十月二日第一審判決（聲請簡易判決處刑案號：九十二年度偵字第一四八九
六號），提起上訴，本院合議庭認不得以簡易判決處刑，改依通常程序為第一審之審
判，判決如左：
    主  文
原判決撤銷。
甲○○無罪。
    理  由
一、本件聲請簡易判決處刑書意旨略以：被告甲○○於民國九十二年四月十一日下午
    二時十分許，在被告甲○○所駕駛車牌號碼ＹＷ─三一八九號自用小客車內，因
    懷疑告訴人乙○○與其前夫丙○○有感情糾紛，竟基於傷害之犯意，以徒手毆打
    告訴人乙○○，致告訴人乙○○受有左耳後挫傷、左前臂外側挫傷皮下瘀血、前
    頸部皮下瘀血及左肩鎖骨挫傷之傷害，因認被告甲○○涉有刑法第二百七十七條
    第一項之傷害罪嫌。
二、按犯罪事實應依證據認定之，無證據不得認定犯罪事實；又不能證明被告犯罪者
    ，應諭知無罪之判決，刑事訴訟法第一百五十四條第二項、第三百零一條第一項
    分別定有明文。次按認定不利於被告之事實，須依積極證據，苟積極證據不足為
    不利於被告事實之認定，即應為有利於被告之認定，更不必有何有利之證據。再
    事實之認定，應憑證據，如未能發現相當證據，或證據不足以證明，自不能以推
    測或擬制之方法，以為裁判之基礎。另告訴人之告訴，係以使被告受刑事訴追為
    目的，是其陳述是否與事實相符，仍應調查其他證據以資審認。又被害人之陳述
    如無瑕疪，且就其他方面調查又與事實相符，固足採為科刑之基礎，倘其陳述尚
    有瑕疪，則在未究明前，遽採為論罪科刑之根據，即難認為適法（最高法院三十
    年上字第八一六號、四十年台上字第八六號、五十二年台上字第一三○○號、六
    十一年台上字第三○九九號分別著有判例可資參照）。故在告訴人指訴被告涉嫌
    犯罪之場合，如經調查別無其他證據足證其指訴確與事實相符，則本於「罪證有
    疑、利於被告」之證據法則，即不得遽以其片面之指訴，擷為認定被告犯罪之唯
    一事證，合先敘明。
三、本件公訴人認被告涉有前揭傷害之犯行，無非係以告訴人乙○○之指訴及驗傷診
    斷書一份，另參以被告與告訴人間並無任何之仇恨，可見茍非真有其事，衡諸常
    情，告訴人豈有任意誣陷被告之理？且告訴人於事發後即同月十四日並去電向基
    督教家庭協談中心請求線上輔導，是被告所辯顯係事後卸責之詞，不足採信等情
    為其論罪之依據。然訊據被告甲○○固坦承有於前揭時間與告訴人乙○○同在前
    開自用小客車內之事實，惟堅決否認有何傷害之犯行，辯稱：伊並未毆打告訴人
    乙○○等語。經查：
  (一)被告甲○○於警詢、偵查中及本院調查、審理時均否認有在自用小客車內毆打告
    訴人乙○○之行為，而告訴人指訴被告傷害之事實，固提出於九十二年四月十三
    日中午十二時許，就診時之驗傷診斷書一紙為證（見偵查卷第三頁），又該驗傷
    診斷書上雖載明告訴人受有左耳後三×三公分挫傷皮下瘀血、左前臂外側三×二
    公分、二×二公分挫傷皮下瘀血二處、前頸部二公分抓傷皮下瘀血、左肩鎖骨處
    二×二公分挫傷皮下瘀血、右手背二×一公分挫傷瘀血之傷害，然此僅能證明告
    訴人於九十二年四月十三日中午十二時許就診時，確有如診斷書所載之傷勢，惟
    並無法證明此傷勢從何而來，更無法據以推論告訴人所受之傷害即為被告於九十
    二年四月十一日下午二時十分許，在被告所駕駛之自用小客車以徒手毆打告訴人
    所肇致。
  (二)又告訴人就本件傷害之經過先於警詢中指稱：於九十二年四月十一日下午二時十
    分許，在高雄市○○區○○路四之一號前，在甲○○所駕駛之自用小客車內被甲○○毆打，因甲○○認為伊和甲○○之前夫丙○○有感情糾紛，所以才在車內一
    邊駕車一邊用右手毆打伊，伊頭部及胸部受傷等語（見警詢卷第三頁背面）；於
    偵查中陳稱：於九十二年四月十一日下午二時十分許，被告到伊家要求伊坐上被
    告的車，因伊不想連累家人所以才坐上被告的車，坐上車後被告一手開車，另一
    手就往伊頭、頸及手臂打等語（見偵查卷第六頁）；嗣於本院審理時證稱：當天
    被告徒手打伊的頭部、頸部，掌摑伊的臉，用拳頭打伊的左肩部，在車上相處的
    三個小時中間，被告問的問題伊回答不滿意，被告就出手打伊，印象中有三次打
    得比較重，伊並沒有反抗，但心裡會害怕，當時車速二十到三十公里之間，有想
    要下車，但車門打不開，而且被告威脅說下車要開車撞死伊，並且告訴伊公婆這
    件事，開車過程中伊手沒有被綁起來，手可以自由活動，被告有開車載伊去找丙○○，遇到丙○○之前及之後都有被打，伊因為害怕，所以沒有對外求援，只希
    望被告平安將伊放走，在大概五點十分伊才回到家，當天伊穿短袖上衣，更衣時
    才發現身體有受傷，脖子有流血，伊先生也有發現伊受傷等語（見本院卷第一○
    一頁至第一一一頁），衡情被告果真有如告訴人於本院所證述之行為，則被告所
    涉犯者除傷害罪嫌外，尚涉有恐嚇及妨害自由之罪嫌，而此二部分告訴人於警詢
    及檢察官訊問時卻隻字未提，且三個小時駕車過程中，告訴人既謂手未被綁住可
    以自由活動，則豈有任憑駕駛自用小客車之被告在車內對其毆打而未見其反抗或
    下車逃離之情形，顯與常情有違，再參以本件告訴人指訴被告對其傷害之時間係
    發生在九十二年四月十一日下午二時十分許，倘被告有對告訴人為上開告訴人於
    本院審理時所述之行為，則告訴人為求其人身之安全，理應即時驗傷並報警究辦
    ，以免再遭受被告之加害，而告訴人卻遲至九十二年四月十三日中午十二時許，
    才由戊○○醫師驗傷診斷，再延至九十二年四月十八日上午十時三十分許，始向
    高雄市政府警察局左營分局左營派出所警員言詞申告並製作筆錄，亦有違常情。
    且證人丙○○於本院審理時到庭證稱：九十二年四月十一日當天下午三、四點時
    ，在高雄市○○路○○路旁有遇到甲○○及乙○○，當時乙○○並沒有表示有何
    異狀，身體狀況也很正常，三人同時離開，甲○○從駕駛座上車，乙○○從右前
    門上車，並沒有表示要跟伊走的意思，隔不到半小時又在伊工作的地方秀羽素食
    館看見甲○○駕駛的自用小客車停在路旁，甲○○及乙○○坐在車上，伊有過去
    打招呼，沒有發生什麼事，乙○○的表情很平常，也沒有表示要下車的意思，當
    時有看到乙○○上半身並沒有任何異狀，當天見面二次都沒有聽到她們說在車上
    發生爭執的事情等語（見本院卷第一二四頁至第一三四頁），是告訴人就當時案
    發之情形所述，顯與證人丙○○遇見被告及告訴人二人後所見之情形有所不符，
    則告訴人就案發經過所述是否真實，即非無疑。
  (三)雖證人紀蘇玉霞於偵查中證稱：告訴人乙○○有於九十二年四月十四日上午九時
    三十分許，來電家庭協談中心做線上輔導，告訴人表示被告到她家載她，且在車
    上有被被告毆打等語（見偵查卷第二十三頁），並有電話錄音譯文一份可憑（見
    偵查卷第二十七頁），然證人紀蘇玉霞並非案發時在場目擊之人，其所為上開證
    述及上開電話錄音譯文均係由告訴人之轉述而得知，均屬傳聞證據，自無證據能
    力。
  (四)綜上所述，除告訴人乙○○有疑之片面指訴外，並無其他積極證據足資審認被告
    確有公訴人所指毆打告訴人之傷害犯行，揆諸前開說明，尚不得遽以告訴人片面
    之指訴，擷為認定被告犯罪之唯一事證，不能證明被告犯罪，依法自應為被告無
    罪之諭知。
四、原審未予詳究，遽予論罪科刑，尚有未洽，被告上訴意旨指摘原判決不當，為有
    理由，自應由本院將原判決撤銷改判，另為被告甲○○無罪之諭知。
五、按檢察官聲請以簡易判決處刑之案件，經法院認為有第四百五十一條之一第四項
    但書之情形者，應適用通常訴訟程序審判之，刑事訴訟法第四百五十二條定有明
    文；且對於簡易判決之上訴，準用刑訴法第三編第一章及第二章之規定，管轄第
    二審之地方法院合議庭受理簡易判決上訴案件，應依通常程序審理。其認案件有
    刑訴法第四百五十二條之情形者，應撤銷原判決，逕依通常程序為第一審判決，
    法院辦理刑事訴訟簡易程序案件應行注意事項第十四項亦有規定。本件檢察官既
    已就被告涉犯傷害犯行聲請簡易判決處刑，經本院審理後，認被告被訴傷害應為
    無罪之諭知，已如前述，致有刑事訴訟法第四百五十一條之一第四項但書第三款
    之情形，依前揭規定，應由本院合議庭逕依通常程序審理後，而為第一審判決，
    檢察官如不服本判決，仍得於法定上訴期間內，向管轄之第二審法院提起上訴，
    附此敘明。
據上論斷，應依刑事訴訟法第四百五十二條、第四百五十五條之一第三項、第三百六
十九條第一項前段、第三百六十四條、第三百零一條第一項，判決如主文。
本案經檢察官丁○○到庭執行職務。
中      華      民      國    九十三    年      三      月      十      日
                                    臺灣高雄地方法院刑事第三庭
                                        審判長法  官    黃仁松
                                              法  官    陳威龍
                                              法  官    陳玉聰
右正本證明與原本無異。
如不服本判決，應於判決送達後十日內，向本院提出上訴狀。
                                              書記官    鄭淑臻
中    華    民    國      九十三      年      三      月      十      日
